臺灣桃園地方法院交通事件裁定　　　　 94年度交聲字第375號
原處分機關　交通部公路總局新竹區監理所中壢監理站
異　議　人
即受處分人　甲○○
上列受處分人因違反道路交通管理處罰條例案件，對於交通部公
路總局新竹區監理所中壢監理站94年6 月7 日所為之處分（原處
分：壢監裁字第裁53-Z00000000號裁決書），聲明異議，本院裁
定如下：
    主  文
原處分撤銷。
甲○○汽車駕駛人，駕駛汽車經測試檢定酒精濃度超過規定標準
者，處新臺幣壹萬玖仟伍佰元，並吊扣駕駛執照壹年；又汽車駕
駛人停車時，於身心障礙專用停車位違規停車者，處新臺幣壹仟
貳佰元。
    理  由
一、異議意旨略以：受處分人於民國94年6 月5 日至桃園縣中壢
    市參加喜宴，飲酒後不敢開車，遂請友人開車搭載受處分人
    回臺北，途中友人臨時有要事至桃園，未能送伊回臺北，即
    送伊至休息站，該友人即搭另1 友人車輛離去，伊即在車內
    睡覺，其後員警前來盤查發現車內有酒氣，即要實施酒測，
    但伊並未開車而拒絕接受，但員警表示如未達酒精濃度每公
    升0. 25 毫克即可離去，伊方同意酒測，經測得酒精濃度達
    每公升0.33毫克，員警即開單舉發，伊有受騙之感，故原處
    分顯有錯誤云云。
二、按飲用酒類或其他類似物後其吐氣所含酒精濃度超過每公升
    0.25毫克或血液中酒精濃度超過0.05％以上者不得駕車；又
    汽車（含機車）駕駛人，駕駛汽車經測試檢定酒精濃度超過
    規定標準者，處新臺幣（下同）15,000元以上60,000元以下
    罰鍰，並當場移置保管其車輛及吊扣其駕駛執照1 年，道路
    交通安全規則第114 條第2 款、道路交通管理處罰條例第35
    條第1 項第1 款定有明文。又按汽車駕駛人停車時，於身心
    障礙專用停車位違規停車者，處600 元以上1,200 元以下罰
    鍰，並應以最高額處罰之，道路交通管理處罰條例第56 條
    第1 項第10款、第4 項定有明文。
三、受處分人固不否認為警測得其吐氣中所含酒精濃度為每公升
    0.33毫克之事實，惟矢口否認有酒後駕車之情，並以前詞置
    辯。經查：
  (一)受處分人於94年6 月6 日0 時54分許在國道1 號公路55公里
    處（即中壢服務區）經警實施呼氣酒精濃度測試，已達每公
    升0.33毫克等情，有酒精濃度測試表1 紙在卷可參，復為受
    處分人所不爭執，此部分之事實自堪認定。
  (二)本件舉發之過程，證人即員警蔡國逞於本院調查時證稱：當
    時因車牌號碼DR-1731 號自用小客車停放在殘障車位，伊過
    去向受處分人表示該車位係殘障車位，受處分人是坐在駕駛
    座上，伊請受處分人下車後聞到濃厚之酒味，並詢問受處分
    人該車是否伊駕駛，受處分人承認且稱從桃園縣中壢市欲往
    臺北，而原本受處分人並未主張由他人搭載，一直到要實施
    酒測時方辯稱車子是由他人開的等語（見本院94年10月21日
    訊問筆錄），查證人蔡國逞所證述情形，有卷附舉發過程錄
    音光碟可稽，並經本院勘驗相符（有本院勘驗筆錄1 份在卷
    可憑），是證人蔡國逞之證詞，應與事實相符，自可採信。
    再者，經本院勘驗上開錄音光碟：「【警員】車子你開的嗎
    ？《甲○○》嗯。【警員】車子是你開上來的嗎？《甲○○
    》對。」等語，是於警詢之初受處分人即坦承駕駛上開自用
    小客車駛至中壢服務區之情，是受處分人確有酒後駕駛之違
    規情形，堪以認定。
  (三)至受處分人固以前詞置辯，然查受處分人所辯情形，核與一
    般人通常不會留下酒醉之人獨自處於安全情形未獲確保之處
    所之經驗法則相悖，另參以：被告於警詢之初即供承係伊駕
    車，嗣於員警欲實施酒精濃度測試時方辯稱：「那我跟你（
    指員警）講是我朋友開的啊」云云（見卷附本院勘驗筆錄）
    ，而具狀聲明異議時僅稱：伊請友人開車搭載伊回臺北云云
    ，復於本院調查時方稱：是友人「鍾政仁」開車載伊云云，
    惟經本院命其查報「鍾政仁」之年籍、聯絡地址俾供本院傳
    喚，仍迄未查報等情，查酒後駕駛屬違規行為，且經舉發後
    將遭罰鍰並吊扣駕駛執照，處罰非輕，此為一般人所知悉，
    是若受處分人所辯屬實，則其於員警欲舉發時理會極力加以
    辯駁，再於本院調查時亦當積極舉證以釐清責任，惟本件受
    處分人均未如此，甚至於本院94年10月21日調查時亦無正當
    理由未到庭，則受處分人所辯是否屬實，即非無疑而難逕採
    。再者，本院為查明「鍾政仁」之傳喚地址而依職權撥打受
    處分人所陳「鍾政仁」所有號碼0000000000行動電話，雖有
    自稱「鍾政仁」者於電話中稱：當天是伊開車載受處分人至
    中壢服務區，之後是伊太太「黃日榕」開車載伊離去云云（
    有本院公務電話紀錄在卷足憑），查「鍾政仁」經本院傳喚
    未到，惟所稱「黃日榕」者經查並無汽車駕駛執照，有「證
    號查詢汽車駕駛人」資料在卷足憑，則「鍾政仁」所稱伊開
    車載受處分人至中壢服務區，再由「黃日榕」開車載伊離開
    云云，即有可疑，況所述「黃日榕」與受處分人為兄弟姊妹
    至親（則「鍾政仁」應係受處分人之旁系姻親2 親等關係）
    ，而受處分人於異議理由均稱：友人載伊至中壢服務區，該
    友人即搭另1 友人車離去云云（如前所述），衡情一般人斷
    不會稱自己手足至親為「友人」，是該「鍾政仁」上開所述
    ，即非足採。
  (四)綜上，受處分人於飲酒後酒精濃度逾每公升0.33毫克仍違規
    駕駛車輛之情洵堪認定。
四、原處分機關以受處分人有上揭違規事實，而依道路交通管理
    處罰條例第35條第1 項第1 款之規定裁罰，於法雖無不合。
    惟查：本件受處分人係因於身心障礙專用停車位違規停車，
    員警方上前查看，進而查得受處分人有酒後駕車之違規，業
    據證人蔡國逞於本院調查時證述屬實，復經本院勘驗錄音光
    碟製有勘驗筆錄在卷，已如前述，而受處分人於警詢及本院
    調查時就停車於身心障礙專用停車位乙節亦未爭執，則受處
    分人有於身心障礙專用停車位違規停車之情事，亦可認定。
    是原處分漏未審酌受處分人此部分之違規行為，即有未洽。
五、末按依道路交通管理處罰條例第89條規定，法院受理交通事
    件，準用刑事訴訟法之規定，且依刑事訴訟法第370 條前段
    規定：「由被告上訴或為被告利益而上訴者，第二審法院不
    得諭知較重於原審判決之刑」，即所謂「不利益變更禁止原
    則」，惟該原則僅限於原判決適用法條並無不當時始有其適
    用，苟原判決有適用法條不當之情形時，第2 審法院即得撤
    銷原判決，另為適法之判決而得諭知較重於原審之刑，此參
    諸刑事訴訟法第370 條後段自明；再依道路交通案件處理辦
    法第20條前段規定：「交通法庭認為聲明異議有理由或聲明
    異議雖無理由，而原處分不當或違法者，應以裁定將原處分
    經聲明異議部分撤銷，並自為裁定。」觀之，足徵原處分機
    關之處分如有不當及違法時，交通法庭亦得撤銷原處分另為
    適法之裁定，無不利益變更禁止原則之適用。是本件雖係受
    處分人聲明異議，惟本院既查明原處分有不當及違反之處，
    仍得撤銷原處分並自為裁定，並無不利益變更禁止原則之適
    用，附此敘明。
六、綜上，本件受處分人之異議雖無理由，然原處分既有上述違
    誤之處，自應由本院依道路交通案件處理辦法第20條前段之
    規定撤銷原處分，並依法自為裁定如主文第2 項所示。
據上論斷，應依道路交通管理處罰條例第87條第2 項，道路交通
案件處理辦法第20條前段，裁定如主文。
中　　華　　民　　國　　94　　年　　10　　月　　31　　日
                  交通法庭    法　官　鄭吉雄
以上正本證明與原本無異。
如不服本裁定，應於送達後5 日內，向本院提出抗告狀（應附繕
本）。
                              書記官  陳慧玲
中　　華　　民　　國　　94　　年　　11　　月　　2 　　日
